【裁判字號】    91,自,511
【裁判日期】    920307
【裁判案由】    侵占
【裁判全文】
臺灣高雄地方法院刑事判決                          九十一年度自字第五一一號
    自  訴  人  林啟聖
    被      告  甲○○
右列被告因侵占案件，經自訴人提起自訴，本院判決如左：
    主  文
甲○○無罪。
    理  由
一、自訴意旨略以：緣被告甲○○自民國九十年七月六日起，向自訴人租用所有靠行
    「立吉交通有公司」之車牌號碼ＺＩ─二○六號營業小客車，至九十年十二月間
    止；復自九十一年五、六月間起，再度向自訴人租用該營業小客車，約定每日租
    金新台幣（下同）五百元，每三至五日繳付租金。詎被告甲○○自九十一年九月
    二十八日起，即未依約繳付租金，並意圖為自己不法之所有，基於侵占之犯意，
    將該營業小客車變易持有為所有而侵占入己，而於九十一年十月十一日，經自訴
    人電催被告繳付租金，被告諉稱人在台中，隔日即繳付，後被告不僅未依約前來
    繳付租金，甚而即不再接聽電話，自訴人即以語音信箱留言及寄發存證信函告知
    被告將車返還，被告均置之不理，並即不知去向。因認被告涉有刑法第三百三十
    五條第一項之普通侵占罪嫌。
二、按犯罪事實應依證據認定之，無證據不得推定其犯罪事實；復不能證明被告犯罪
    或其行為不罰者，應諭知無罪之判決，刑事訴訟法第一百五十四條、第三百零一
    條第一項分別定有明文。次按認定不利於被告之事實，須依積極證據，苟積極證
    據不足為不利於被告事實之認定時，即應為有利於被告之認定，更不必有何有利
    之證據；又告訴人之指訴，係以使被告受刑事訴追為目的，是其陳述是否與事實
    相符，仍應調查其他證據以資審認；且按侵占罪之成立，以擅自處分自己持有之
    他人所有物，或變易持有之意為所有之意，而逕為所有人之行為，為其構成要件
    ，雖行為之外形各有不同，要必具有不法所有之意思，方與本罪構成之要件相符
    ，最高法院三十年上字第八一六號、五十二年台上字第一三○○號及十九年上字
    第一○五二號分別著有判例可資參照。
三、訊據被告甲○○固坦認確於右揭期間向自訴人租用車牌號碼ＺＩ─二○六號營業
    小客車，並自九十一年九月二十八日起即未續繳付租金之事實不諱，惟堅決否認
    上揭犯行，辯稱：於九十一年九月二十八日起，伊即無力繳付租金，自訴人確有
    於九十一年十月間電催伊繳付，伊回稱過一、二天即前去繳付，後伊即前去台中
    欲找友人借款，但找不到該友人，返回高雄後，即於九十一年十月中旬時，伊將
    該車停放在高雄市楠梓區健仁醫院之停車場內，因當時伊父親係在健仁醫院住院
    ，後伊發現父親已出院，即徒步走回住處，當時係因伊積欠自訴人租金、及前次
    租車所積欠之款項，所以不敢打電話給自訴人，告知車停放在該處，且伊認為停
    一陣子後，應有人會報案，自訴人就知道車子所在，所以才未通知自訴人等語。
    經查：
  (一)被告確於右揭期間向自訴人租用車牌號碼ＺＩ─二○六號營業小客車，並自九十
    一年九月二十八日起即未續繳付租金之事實，業據被告於本院審理時供承不諱，
    核與自訴人指訴之情節大致相符，並有契約書、自訴人與「立吉交通有公司」所
    定之高雄市計程車業契約書、汽車新領牌登記書、及存證信函影本各乙紙等附卷
    可稽。是此部分之事實，堪信屬真實。
  (二)自訴人於本院審理時陳稱：該車已於九十二月一月八日，在高雄市楠梓區健仁醫
    院停車場內尋獲，是車行告訴伊的，可能是警察發現該車停放在該處，而通知車
    行的，而於伊找到該車時，車子已無法發動，伊有請修車廠前來處理，據修理的
    人稱該車是因太久沒保養，所以車子才發不動，修理的人加一些機油後，車子才
    發動，並無更換任何零件，而該車子於尋獲時，其上確有一些灰塵，又於九十一
    年九月二十八日被告未繳付租金時起，至尋獲該車為止，並無證據證明此期間被
    告仍使用該車，且亦無任何違規罰單等語。準此，就自訴人尋獲時該營業小客車
    之情況觀之，該車已無法發動，並修車廠人員稱係因該車太久沒保養，而加些機
    油後，即可發動，並無更換任何零件，且該營業小客車上確有些灰塵，足見該車
    已停放在健仁醫院停車場內有一段期間。且亦無任何證據足以證據自九十一年九
    月二十八日起至九十二年一月八日自訴人尋獲該車止，被告確有持續使用該車，
    而為侵占行為。綜據上述事證以觀，被告應係自九十一年十月中旬之某日起，即
    將系爭營業小客車停放在健仁醫院停車場內，並因被告無力繳付租金，並前所積
    欠自訴人之款項亦無力清償，始未通知自訴人該車所在，而認為隔一段時間，警
    方應會通知自訴人等情，堪予認定。是被告所辯上情，與事實相符，尚堪採信。
三、綜上所述，被告甲○○主觀上並無意圖為自己不法所有之侵占犯意，客觀上亦無
    變易持有為所有之行為，是尚難僅以被告自九十一年九月二十八日起未續繳付租
    金，並至九十一年一月八日時始為自訴人尋獲，即為被告不利之認定。從而，被
    告所為與刑法第三百三十五條第一項侵占罪之犯罪構成要件尚屬有間。此外，復
    查無其他積極證據足認被告確有自訴人所指之犯行，揆諸前揭說明，不能證明被
    告犯罪，依法應諭知無罪之判決。
據上論斷，應依刑事訴訟法第三百四十三條、第三百零一條第一項，判決如主文。
中      華      民      國        九十二    年      三    月      七    日
                                  臺灣高雄地方法院刑事第六庭
                                      法  官  洪榮家
右正本證明與原本無異。
如不服本判決，應於判決送達後十日內，向本院提出上訴狀。
                                      書記官  陳寰瑛
中      華      民      國        九十二    年      三    月      七    日


司法院資訊處製作；財團法人民間司法改革基金會備份。
